臺灣高等法院民事裁定　　　　　　　　　100年度抗字第291號
抗　告　人　黃惠寬
代　理　人　孫治平律師
上列抗告人因與相對人楊隆榮間給付價金事件，對於中華民國10
0年1 月27日臺灣士林地方法院99年度訴字第878號所為裁定，提
起抗告，本院裁定如下：
    主  文
抗告駁回。
抗告費用由抗告人負擔。
    理  由
一、抗告意旨略以：抗告人在原法院提起民國99年度訴字第878
    號民事事件（下稱本案），訴請相對人給付價金，原法院於
    99年12月9 日判決抗告人一部勝訴，一部敗訴，抗告人不服
    ，乃委任孫治平律師為訴訟代理人，於100年1月4日下午6時
    30分許向原法院遞交上訴狀。惟收狀人員表示，下班時間無
    人代收裁判費，可先遞狀，法院將通知補繳裁判費，抗告人
    及訴訟代理人因信賴原法院收狀人員所言，即靜候通告補正
    。詎原法院竟於100年1月27日依民事訴訟法第442 條、民事
    訴訟法施行法第9 條規定，未命補正，逕駁回抗告人之上訴
    。民事訴訟法施行法第9 條規定，是否得適用於本件之情形
    ，尚非無疑。縱可，亦應以保障當事人之訴訟權為最大考量
    ，始符合憲法所揭保障人民訴訟權之宗旨，非必要以裁定逕
    予駁回。司法院一再宣稱以便民為目的，且接受夜間遞狀，
    竟未安排出納等值班人員於夜間收狀時一併收受裁判費，坐
    令人民承擔遭裁定駁回上訴不可測之風險，此屬可歸責於法
    院之事由，訴訟代理人之受雇人，因信賴原法院人員指示而
    遞狀，原法院竟將其本身可歸責之事由，令由人民或律師承
    擔，原裁定逕駁回抗告人之上訴，實屬不當，爰請求予以廢
    棄等語。
二、按提起民事第二審上訴，應依民事訴訟法第77條之16第1 項
    規定預納裁判費，此為必備之程式。又上訴不合程式或有其
    他不合法之情形而可以補正者，原第一審法院應定期間命其
    補正，如不於期間內補正，應以裁定駁回之，民事訴訟法第
    442條第2項固定有明文。惟按民事訴訟法施行法第9 條亦規
    定：「上訴人有律師為訴訟代理人，或依書狀上之記載可認
    其明知上訴要件有欠缺者，法院得不行民事訴訟法第442 條
    第2項之程序」，亦即合於民事訴訟法施行法第9條規定之要
    件時，法院無須定期命補正，得逕以裁定駁回律師代當事人
    所為之上訴。
三、經查：
  (一)本件抗告人對於本案判決不服，委任孫治平律師為訴訟代理
    人，於100年1月4 日具狀提起上訴，有其所提之委任狀附卷
    可稽(見原審卷第175頁），卻未據繳納上訴審裁判費。本件
    訴訟標的之金額甚為明確，上訴人委任有律師為訴訟代理人
    ，該律師於原審時即為上訴人之訴訟代理人，且本案判決書
    末頁復註明「委任律師提起上訴者，應一併繳納上訴審裁判
    費，否則本院得不命補正逕行駁回上訴」之文字，原法院於
    收受抗告人之上訴狀後，雖未定期間先命補正，惟抗告人委
    任之律師自提起上訴後竟遲至23日之久，猶未補繳裁判費，
    原法院認其上訴為不合法逕以裁定駁回，於法並無不合。
  (二)按當事人委任律師為訴訟代理人提起上訴，須繳納裁判費，
    乃法定程式，應為其訴訟代理人所熟知。為避免延滯訴訟，
    民事訴訟法施行法第9 條乃授與法院斟酌應否命補正之權，
    該得不命補正之規定，於人民訴訟權之行使，尚無妨礙。按
    憲法第7 條所稱中華民國人民無分男女、宗教、種族、階級
    、黨派，在法律上一律平等，並非不許法律基於人民之年齡
    、職業、經濟狀況及彼此間之特別關係等情事，而為合理之
    不同規定。故民事訴訟法施行法第9 條，並無礙憲法對於人
    民平等權之保障（大法官會議釋字第179 號解釋意旨參照）
    。又法院接受夜間遞狀，乃因訴訟關係人如未於期間內送達
    書狀至法院，恐將因遲誤期間而喪失如上訴、抗告等權利，
    所為之便民措施。本件抗告人於上訴期間內遞交上訴狀後，
    即可利用多元化繳費方式（包括便利超商）補繳裁判費，無
    需親臨法院繳費，至為便利。公務機關每一人員之運用，均
    攸關預算之使用，無端浪費司法資源即屬浪費全民之納稅錢
    ，抗告人之委任律師豈有不知之理。抗告人委任律師代為上
    訴，該律師本應盡善良管理人之注意義務，保護其當事人之
    權益，其應知卻不思利用多元化繳費方式補繳裁判費，反指
    責法院未於夜間設置出納等值班人員接受其繳費，實無足取
    。抗告人委任之律師自提起上訴後，長達23日之久，無視民
    事訴訟法施行法第9 條規定及本案判決書末頁之註明，未補
    繳裁判費，對於本案上訴有可能逕遭裁定駁回之風險，應屬
    可得預知。至於抗告人主張原法院之收狀人員表示，法院將
    通知補繳裁判費乙節，並未舉何證據以實其說，已難盡信，
    縱使屬實，該收狀人員既非承辦本案之法官，其所為之陳述
    ，亦僅係其個人之意見，並無拘束承辦法官之效力，此亦應
    為嫺熟法院事務之律師專業上所應知悉。
  (三)綜上，抗告人上訴要件顯有欠缺，復委有律師為訴訟代理人
    代為上訴，且有長達23日之充分期間及多元化繳費方式之方
    便管道得自動繳納裁判費者，無正當理由遲未繳納，原法院
    未命補正，逕以裁定駁回抗告人之上訴，並無違誤，抗告論
    旨指摘原裁定不當，求予廢棄，為無理由，應予駁回。
四、據上論結，本件抗告為無理由，爰裁定如主文。
中    華    民    國   100    年    3     月    28    日
                    民事第四庭
                        審判長法  官 張劍男
                              法  官 翁昭蓉
                              法  官 陳靜芬
正本係照原本作成。
不得抗告。
中    華    民    國   100    年    3     月    28    日
                              書記官 應瑞霞